臺灣高雄地方法院刑事判決　　　　　　　　　　　　　　九十年度重訴緝字第一號
　　公　訴　人　臺灣高雄地方法院檢察署檢察官
　　被　　　告　甲○○
　　指定辯護人　本院公設辯護人　乙○○
右列被告因違反槍砲彈藥刀械管制條例案件，經檢察官提起公訴（臺灣高雄地方法院
檢察署八十九年度偵字第一九四二二號）暨移送併為審理（臺灣南投地方法院檢察署
八十九年度偵第三二三二號），本院判決如左：
    主  文
甲○○未經許可，製造其他可發射子彈具有殺傷力之槍枝，處有期徒刑柒年，併科罰
金新臺幣貳佰萬元，罰金如易服勞役，以罰金總額與陸個月之日數比例折算，褫奪公
權伍年。
扣案之仿BERETTA九○手槍貳支（均含彈匣壹個、槍枝管制編號分為0000000
000號、0000000000號）、仿SMITH&WESSON廠轉輪手槍壹支（含彈匣壹
個、槍枝管制編號0000000000號）、仿SIG SAUER廠手槍壹支（含彈匣壹
個、槍枝管制編號0000000000號）、子彈貳顆、玩具金屬空彈殼壹拾顆、
鑽台壹台、老虎夾壹台、鐵管壹個、撞針壹支及工具壹組均沒收。
    事  實
一、甲○○前於民國七十一年四月十四日因違反麻醉藥品管理條例案件，經本院以七
    十一年度訴字第四一一號刑事判決判處有期徒刑六年、褫奪公權四年確定，於七
    十一年五月十四日入監服刑，嗣於七十四年四月十一日假釋出獄，於七十七年三
    月十一日假釋期滿，所餘殘刑未經撤銷，其未執行之刑，以已執行論。復於八十
    一年六月十日因違反槍砲彈藥刀械管制條例及藥物藥商管理法等案件，經本院以
    八十一年度訴字第八八○號刑事判決就違反槍砲彈藥刀械管制條例部分判處有期
    徒刑一年十月，違反藥物藥商管理法部分判處有期徒刑一年二月，經定其應執行
    刑為有期徒刑二年十月。另於八十一年一月三十日因違反懲治盜匪條例案件，經
    臺灣高等法院高雄分院以八十一年度上訴字第一五八九號刑事判決判處有期徒刑
    十年確定。嗣再於八十一年十月二十八日因違反肅清煙毒條例及恐嚇取財罪案件
    ，經本院以八十一年度訴字第二七○三號刑事判決就違反肅清煙毒條例部分判處
    有期徒刑三年六月、褫奪公權三年，就恐嚇取財罪部分判處有期徒刑二年六月，
    定其應執行刑為有期徒刑五年六月、褫奪公權三年。甲○○所涉犯前開違反槍砲
    彈藥刀械管制條例等數罪，嗣經臺灣高雄地方法院檢察署檢察官聲請臺灣高等法
    院高雄分院定其應執行刑，經該院於八十二年三月十八日以八十二年度聲字第九
    九號刑事裁定，定其應執行刑為有期徒刑十八年、褫奪公權三年確定，甲○○於
    八十一年十月九日入監執行，於八十八年八月十六日假釋出獄，現仍於假釋中（
    以上均未構成累犯）。
二、甲○○明知其他可發射金屬或子彈具有殺傷力之槍枝及子彈均為槍砲彈藥刀械管
    制條例所管制之物品，未經許可，不得製造，竟為個人興趣，而基於製造其他可
    發射子彈具有殺傷力之槍枝及子彈之犯意，於八十九年七月間某日在高雄市苓雅
    區○○○路某玩具槍商店內，購得不具殺傷力之仿BERETTA廠半自動手槍製造之
    金屬玩具手槍二支、仿SMITH&WESSON廠轉輪手槍製造之金屬玩具手槍一支、仿
    SIG SAUER廠半動手槍製造之金屬玩具手槍一支、玩具金屬子彈二十五顆後，接
    續自八十九年七月二十七日起至同年月三十一日止，在其位於高雄市○○區○○
    街四十號住處之廚房內，以其所有之鑽台一台、老虎夾一台、鐵管一個、撞針一
    支及工具一組等物品，將上開原不具有殺傷力之金屬玩具手槍之槍管或以更換金
    屬槍管或車通槍管內阻鐵或換裝金屬槍管及車通轉輪內阻鐵後，分別改造成均可
    發射子彈而具有殺傷力之仿BERETTA九○手槍二支（槍枝管制編號分為0000
    000000號、0000000000號）、仿SMITH&WESSON廠轉輪手槍一支
    （槍枝管制編號為0000000000號）及仿SIG SAUER廠手槍一支（槍枝
    管制編號為0000000000號），同時並將上開金屬玩具子彈之其中十二
    顆換裝直徑約七MM至九MM之金屬彈頭，改造均具有殺傷力之子彈（其中一顆子彈
    於改造過程中，已試射擊發完畢），至於其他十顆則未予改造，未經許可而持有
    前開具有殺傷力之槍枝及子彈。後甲○○未經許可，持有上開所改造之仿SIG
    SAUER廠手槍一支及子彈三顆，攜至其不知情之友人陳宏濟位於南投縣名間鄉崁
    寮村崁頂巷十五之一號住處後方空地藏放。嗣於八十九年八月二十八日十五時四
    十分許，為警持臺灣高雄地方法院檢察署檢察官所核發之搜索票至甲○○前開住
    處查獲，並扣得其所有供改造槍枝、子彈犯罪所用之鑽台一台、老虎夾一台、鐵
    管一個、撞針一支、工具一組、上開仿BERETTA九○手槍二支、仿SMITH&WESSON
    廠轉輪手槍一支、子彈八顆（均於送鑑時試射擊發完畢）、經改造未具殺傷力之
    改造子彈三顆及玩具金屬空彈殼十顆等物，經查獲警察機關於八十九年八月二十
    九日將甲○○移送臺灣高雄地方法院檢察署接受檢察官偵訊，當庭諭知准予具保
    在外。後甲○○返至陳宏濟上開住處，取回前所藏放仿SIG SAUER廠手槍一支及
    子彈三顆欲予以丟棄，惟未及丟棄前，即於八十九年九月十一日二十二時許，與
    不知情之友人陳宏濟、謝宏明共乘車牌號碼Ｍ四－三三二六號自用小客車行經南
    投縣草屯鎮○○路時，為內政部警政署國道公路警察局省道第二隊警員執行臨檢
    勤務予以攔查時，當場查獲上開仿SIG SAUER廠手槍一支、子彈三顆（經採樣一
    顆試射結果，認具有殺傷力）及海洛因六小包（甲○○涉犯毒品危害防制條例案
    件，另經臺灣高雄地方法院檢察署檢察官聲請強制戒治中）。
三、案經高雄市政府警察局三民第一分局報請臺灣高雄地方法院檢察署檢察官偵查起
    訴暨臺灣南投地方法院檢察署檢察官移送併案審理。甲○○逃匿後，本院於九十
    年五月八日發布通緝，迄於九十年九月二十八日為警緝獲到案。
    理  由
一、被告甲○○於右揭時、地改造槍枝、子彈之事實，迭據其於警、偵訊及本院審理
    中供承明確（參高雄市政府警察局三民第一分局八十九年八月二十八日高市警三
    （壹）分刑字第一一六二二號警卷第一頁至第二頁，臺灣高雄地方法院檢察署八
    十九年度偵字第一九四二二號偵查卷第十頁至第十一頁，臺灣南投地方法院檢察
    署八十九年度偵字第三二三二號偵查卷第十九頁至第二十一頁、第四十二頁反面
    至第四十五頁，本院九十年一月十六日、二月八日、十月二十五日訊問筆錄及九
    十一年一月七日審判筆錄），復有事實欄所載分為警所查獲之槍、彈、空彈殼及
    改造工具扣案可稽。又扣案之槍、彈及空彈殼經送往內政部警政署刑事警察局鑑
    定結果，認送鑑改造九○手槍二支，其中一支係由仿BERETTA廠半自動手槍製造
    之金屬玩具手槍更換土造金屬槍管改造而成（槍枝管制編號：00000000
    00號），機械性良好，可擊發適用子彈，認具殺傷力；另一支亦係由仿
    BERETTA廠半自動手槍製造之金屬玩具手槍車通槍管內阻鐵改造而成（槍枝管制
    編號：0000000000號），機械性良好，可擊發適用子彈，認具殺傷力
    。另送鑑改造轉輪槍一支，係由仿SMITH&WESSON廠轉輪手槍製造之金屬玩具手槍
    換裝土造金屬槍管及車通轉輪內阻鐵而成（槍枝管制編號：000000000
    0號），可擊發適用子彈，認具殺傷力。另送鑑改造手槍一支，係仿SIG SAUER
    廠半自動手槍製造之金屬玩具手槍車通槍管內阻鐵改造而成（槍枝管制編號：0
    000000000號），可擊發子彈，認具殺傷力。而子彈部分，其中十一顆
    均係由玩具金屬彈殼加裝直徑約七MM至九MM金屬彈頭改裝而成，經試射結果，其
    中八顆均可擊發，認具殺傷力，另三顆因無法擊發，認不具殺傷力，又其餘十顆
    係屬玩具金屬空彈殼等情，分有該局八十九年九月八日刑鑑字第一三一三四一號
    鑑驗通知書、八十九年九月十八日刑鑑字第一三七○三○號鑑驗通知書及九十年
    二月十九日刑鑑字第二○○五六號函附卷足稽（參臺灣高雄地方法院檢察署八
    十九年度偵字第一九四二二號偵查卷第十五頁，臺灣南投地方法院檢察署八十九
    年度偵字第三二三二號偵查卷第五十一頁，本院八十九年度重訴字第六六號刑事
    審理卷第八十一頁），是認本件事證明確，被告犯行洵堪認定，應依法論科。
二、核被告甲○○所為，係犯槍砲彈藥刀械管制條例第十一條第一項之未經許可製造
    可發射子彈具有殺傷力之槍枝罪、同條例十二條第一項之未經許可製造子彈罪。
    公訴意旨誤認被告所改造之槍枝為九○手槍、轉輪槍，而認被告係犯同法第七條
    第一項之未經許可製造手槍罪，尚未有洽，惟其基本事實同一，爰依法變更起訴
    法條。另公訴意旨漏未就被告改造子彈部分引用槍砲彈藥刀械管制條例第十二條
    第一項之罪，惟其已於犯罪事實載明，本院自得併予審理，附此敘明。再被告未
    經許可，持有可發射子彈具有殺傷力之槍枝、子彈罪部分，則係未經許可製造可
    發射子彈具有殺傷力之槍枝、子彈罪之當然結果，均不另論罪（最高法院九十年
    度台上字第八八○號、八十九年度台上字第八○九號判決意旨亦同此見解）。至
    被告係基於單一之犯意，接續為上開製造槍枝、子彈之行為，已據被告供明在卷
    ，是被告所犯上揭犯行，應認係一行為而觸犯二罪名，依刑法第五十五條之規定
    ，應從一重之槍砲彈藥刀械管制條例第十一條第一項之未經許可製造可發射子彈
    具有殺傷力之槍枝罪處斷。本院審酌被告素行非佳，犯有事實欄所載之科刑情形
    ，有臺灣高雄地方法院檢察署刑案資料查註紀錄表及臺灣高等法院被告全國前案
    紀錄表各一份在卷可憑，被告於假釋中又再犯本案改造前開槍枝、子彈，足見其
    惡性非輕，況現今社會槍枝汜濫，槍、彈每在瞬間取人性命或致人傷殘，使社會
    治安受嚴重威脅，被告所為實為不該，惟參以被告犯罪後尚能坦承犯行，態度良
    好，且尚未持所改造之槍、彈從事不法行為等一切情狀，量處如主文所示之刑，
    罰金部分併諭知易服勞役之折算標準。且依其違反槍砲彈藥刀械管制條例之犯罪
    性質，有宣告褫奪公權之必要，爰併依刑法第三十七條第二項之規定，宣告褫奪
    公權五年。另查，扣案之仿BERETTA廠半自動手槍製造之改造玩具手槍二支（槍
    枝管制編號分為0000000000號、0000000000號）、仿
    SMITH&WESSON廠轉輪手槍製造之改造玩具手槍一支（槍枝管制編號000000
    0000號）及仿SIG SAUER廠半自動手槍製造之改造玩具手槍一支（槍枝管制
    編號：0000000000號）（以上槍枝均含彈匣）及具有殺傷力之子彈二
    顆，均係違禁物，應依刑法第三十八條第一項第一款規定宣告沒收。另扣案玩具
    金屬空彈殼十顆及被告所有供其改造槍、彈所用之鑽台一台、老虎夾一台、鐵管
    一個、撞針一支、工具一組，係被告所有供其預備或供犯改造槍、彈犯罪所用之
    物，業據被告陳明在卷（參本院九十年二月八日訊問筆錄、九十一年一月七日審
    判筆錄），均依刑法第三十八條第一項第二款之規定併予宣告沒收。至於被告於
    改造過程中所試射之子彈一顆及因送驗經試射完畢之子彈八顆，及業經改造惟未
    具殺傷力之子彈三顆，均已失其為槍砲彈藥刀械管制條例所管制之彈藥性質，自
    無庸宣告沒收之，併予指明。
三、被告行為時之槍砲彈藥刀械管制條例第十九條第一項固規定：「犯第七條、第八
    條、第十條、第十一條、第十二條第一項至第三項、第十三條第一項至第三項之
    罪，經判處有期徒刑者，應於刑之執行完畢或赦免後，令入勞動場所，強制工作
    ，其期間為三年」。惟司法院大法官會議依憲法第八條規定之精神，作成釋字第
    四七一號解釋：「按人民身體之自由應予保障，憲法第八條設有明文。限制人身
    自由之法律，其內容須符合憲法第二十三條所定要件。保安處分係對受處分人將
    來之危險性所為拘束其身體、自由等之處置，以達教化與治療之目的，為刑罰之
    補充制度。本諸法治國家保障人權之原理及刑法之保護作用，其法律規定之內容
    ，應受比例原則之規範，使保安處分之宣告，與行為人所為行為之嚴重性、行為
    人所表現之危險性，及對於行為人未來行為之期待性相當。槍砲彈藥刀械管制條
    例第十九條第一項規定，不問對行為人有預防矯治其社會危險性之必要，一律宣
    付強制工作三年，限制其中不具社會危險性之受處分人之身體、自由部分，其所
    採措施與所欲達成預防矯治之目的及所需程度，不合憲法第二十三條所定之比例
    原則。犯上開條例第十九條所定之罪，不問對行為人有無預防矯治其社會危險性
    之必要，一律宣付強制工作三年之部分，與本解釋意旨不符，應自本解釋公布之
    日起不予適用。犯該條例第十九條第一項所列舉之罪，依個案情節符合比例原則
    部分，固應適用該條例宣告保安處分；至不符合部分而應宣告保安處分者，則仍
    由法院斟酌刑法第九十條第一項規定之要件，依職權為之，於此，自無刑法第二
    條第一項之適用，亦即仍有從新從輕原則之適用。」根據釋字第四七一號解釋之
    意旨，對於犯槍砲彈藥刀械管制條例第十九條第一項所列舉之罪者，是否宣告保
    安處分及適用何法條宣告保安處分，應依個案情節、犯罪人之危險性及保安處分
    之目的，具體決定之。又上開規定，業經九十年十一月十四日修正公布，同年月
    十六日生效之槍砲彈藥刀械管制條例予以刪除，是本案自無依上開規定，並援引
    司法院大法官會議釋字第四七一號解釋，對於被告是否宣告保安處分一節加以斟
    酌之餘地，附此敘明。
四、至於被告復於九十年六月二十日上午九時許，為警在高雄縣大寮鄉○○村○○街
    四十二巷十七號一樓查獲，扣得其所改造BERETTA廠手槍一支、子彈八顆及左輪
    手槍轉輪一個等物品，嗣並經臺灣高雄地方法院檢察署檢察官於九十年九月二十
    二日提起公訴（九十年度偵字第一二三四七號、一六六五七號），現為本院審理
    中（九十年度訴字第二七五八號）。惟查，被告於本院審理中已明確供承前開為
    警所查扣槍、彈，係伊於九十年三月中旬在友人陳朝軒位於高雄縣鳥松鄉夢裡巷
    三號租處所改造，而再度改造前開槍、彈之原因，係其遭本院通緝無工作，迫於
    經濟因素方不得已，再為改造槍、彈犯行，而其於八十九年七月二十七日至同年
    月三十一日止，所為本件改造槍、彈之犯行，純為個人興趣，並無持之犯案之意
    等語明確（參本院九十年十月二十五日訊問筆錄、九十一年一月七日審判筆錄）
    。是此，被告於九十年三月中旬所為改造槍、彈犯行，與本案論罪部分，因時間
    相隔近八月餘，況被告已明確供述所為前開犯行犯意不同（本案係為興趣，另九
    十年三月中旬所為係為圖供犯罪所用），故顯非基於概括犯意為之，非屬連續犯
    ，既與本案不具有裁判上一罪關係，本院自不得併為審理，附此敘明。
五、據上論斷，應依刑事訴訟法第二百九十九條第一項前段、第三百條，槍砲彈藥刀
    械管制條例第十一條第一項、第十二條第一項，刑法第十一條前段、第五十五條
    、第四十二條第三項、第三十七條第二項、第三十八條第一項第一款、第二款，
    現行法規所定之貨幣單位折算新台幣條例第二條，罰金罰鍰提高標準條例第二條
    ，判決如主文。
本案經檢察官楊慶瑞到庭執行職務。
中      華      民      國    九十一    年      一      月    二十一    日
                                    臺灣高雄地方法院刑事第四庭
                                        審判長法  官  黃 建 榮
                                              法  官  張 桂 美
                                              法  官  張 維 君
右正本證明與原本無異。
如不服本判決，應於判決送達後十日內，向本院提出上訴狀。
                                              書記官  趙 美 玲
中    華    民    國      九十一      年      一 月      二十一    日
附錄本判決論罪科刑法條：
槍砲彈藥刀械管制條例第十一條第一項
未經許可，製造、販賣或運輸第四條第一項第一款所稱其他可發射金屬或子彈具有殺
傷力之各式槍砲者，處五年以上有期徒刑，併科新臺幣一千萬元以下罰金。
